【裁判字號】    98,訴,1432
【裁判日期】    981028
【裁判案由】    損害賠償
【裁判全文】
臺灣臺中地方法院民事判決              98年度訴字第1432號
原      告  乙○○
訴訟代理人  丙○○
被      告  甲○○
上列當事人間請求損害賠償事件 (98年度中交簡附民字第21號)
，經本院刑事庭裁定移送前來，本院於民國98年10月14日言詞辯
論終結，判決如下：
    主      文
被告應給付原告新臺幣壹佰壹拾參萬參仟捌佰陸拾玖元，及自民
國九十八年五月十二日起至清償日止，按年利率百分之五計算之
利息。
原告其餘之訴駁回。
本判決原告勝訴部分，於原告以新臺幣參拾柒萬捌仟元供擔保後
，得假執行。但被告以新臺幣壹佰壹拾參萬參仟捌佰陸拾玖元為
原告預供擔保後，得免為假執行。
原告其餘假執行之聲請駁回。
    事實及理由
壹、原告訴之聲明：
    被告應給付原告新台幣（下同）2,326,572元，及自起訴狀
    繕本送達原告翌日（即民國98年5月12日）起至清償日止，
    按年利率5%計算之利息。並願供擔保，請准宣告假執行。
貳、事實摘要：
一、原告起訴主張：被告於97年11月3日零時21分許，因酒醉駕
    駛車牌號碼為SA-3942號自小客車，途經臺中縣霧峰鄉○○
    路87-19號前之行車速限為每小時50公里路段，其原應注意
    車前狀況，隨時採取必要安全措施，並應依行車速限行駛。
    而當時天候為晴，光線為夜間有照明，視距良好，並無不能
    注意之情事，惟被告竟疏未注意，而以每小時80公里速度行
    駛，撞擊由原告所駕駛車牌為9675-FW號自用小客車，致原
    告受有顱骨底部閉鎖性骨折、臉頰開放傷口、左鎖骨閉鎖性
    骨折等傷害。爰依民法第184條、第193條、第195條、第216
    條規定，請求被告賠償合計共2,326,572元之如下損害：
  (一)醫療費：原告因與被告發生車禍，支出醫療費54,832元。
  (二)看護費：原告因受重傷須僱請看護，自97年11月14日僱請張
    碧齡看護晚班4天，費用為4,400元；自97年11月21日僱請游
    正華看護晚班10天，費用為13,200元；自97年12月10日僱請
    藍慧娟看護36天早班、22天晚班，費用為58,000元，合計金
    額共75,600元。
  (三)交通費：原告因受重傷期間，無法行動，計前往中國醫藥大
    學附設醫院、台北長庚醫院、胡立謙中醫診所、劉定明中醫
    診所之交通費，共計32,640元。
  (四)減少勞動能力：原告自97年11月3日車禍送急診入院後，於
    同年12月10日始出院，經診斷後受有中樞神經機能遺存顯著
    障礙經常性頭暈、記憶力減退，情緒易怒，左側身體輕癱，
    終身只能從事輕便之工作。而原告於上開車禍當時係受雇於
    數位聯合電信股份有限公司 (下稱數位電信公司)，每月薪
    資26,500元。計原告住院及復健治療期間請假3個月，損失
    79,500元(計算式如下：26500X3=79500)，及每月至少平均
    減少10,000元所得，以原告之年齡，至少減少10年計
    1,200,000元勞動能力損失，故就減少勞動能力損失部分合
    計請求1,279,500元(計算式如下：79500+0000000=0000000)
    。
  (五)精神慰撫金：原告因遭受上開車禍，致記憶力減退、腦部受
    損、神經系統發生障礙、工作能力減退，身心感到極度受創
    ，且尚須動第2次手術，病情尚未穩定，故請求精神慰撫金
    830,000元。
二、被告則以：由於伊無法借得賠償原告之款項，所以無法籌到
    於原告和解之金額，且原告於車禍當時亦未注意車前狀況、
    貿然迴轉，對於本件損害之發生及擴大，與有40%之過失等
    語，資為抗辯。並聲明：原告之訴及假執行之聲請均駁回；
    如受不利益判決，願供擔保請准宣告免為假執行。
參、本院得心證之理由
一、本件被告因於97年11月2日晚間飲用啤酒及含酒精成分之薑
    母鴨後，於次日 (3日)駕車 (車牌號碼：SA-3942)，行經臺
    中縣霧峰鄉○○路87之19號前，超速、疏未注意車前狀況，
    撞及同亦疏未注意車前狀況，貿然迴轉，由原告駕駛之汽車
    (車牌號碼：9675-FW)，造成原告頭部外傷併顱骨骨折、顱
    底閉鎖性骨折及顱內出血、左鎖骨閉鎖性骨折、臉頰開放性
    傷口，左、右耳骨膜破損、右耳輕度聽力受損，被告酒後駕
    車公共危險及過失傷害罪嫌，經臺灣臺中地方法院檢察署檢
    察官以98年度偵字第2513號、第3914號案件起訴，其中過失
    傷害部分，業經本院以98年度中交簡字第866號判處被告有
    期徒刑5月，並確定在案等情，為兩造所不爭執。再經本院
    調閱偵查卷宗，有道路交通事故現場圖、道路交通事故調查
    報告表 (一)、(二)、臺中縣警察局道路交通事故初步分析
    研判表、刑法第一百八十五條之三案件測試觀察紀錄表、臺
    中縣警察局霧峰分局道路交通事故當事人酒精測定紀錄表、
    仁愛醫療財團法人大里仁愛醫院 (下稱仁愛醫院)仁乙診字
   第0970050402200號診斷證明書、中國醫藥大學附設醫院診字
    第0971203124號、第0000000000號診斷證明書、住院醫療說
    明書為證，自堪信原告前揭主張為真實。
二、按行車速度，依速限標誌或標線之規定，不得超速行駛。無
    速限標誌或標線者，行車時速不得超過五十公里；汽車行駛
    時應注意車前狀況，隨時採取必要之安全措施；飲用酒類或
    其他類似物後，其吐氣所含酒精濃度超過每公升0.25毫克者
    ，不得駕車，道路交通安全規則第93條第1項第1款、第94條
    第3項、第114條第2款分別定有明文。經查，被告於前開時
    、地駕駛自用小客車，本應注意遵守上開規定，而本件肇事
    當時被告並無不能注意之情形，詎其能注意卻未注意，以致
    肇事，並使原告受傷等情，足見被告有過失甚明，且其過失
    行為與被害人之傷害間具有相當因果關係一節，堪予認定。
三、次按，因故意或過失，不法侵害他人之權利者，負損害賠償
    責任；不法侵害他人之身體或健康者，對於被害人因此喪失
    或減少勞動能力或增加生活上之需要時，應負損害賠償責任
    ；不法侵害他人之身體而情節重大者，被害人雖非財產上之
    損害，亦得請求賠償相當之金額，民法第184條、第193條、
    第195條定有明文。經查，本件車禍既因被告之過失行為導
    致原告受傷，已如前述，是被告依法自應負損害賠償責任。
    而關於原告請求被告賠償上開各項損害，是否應予准許，玆
    分述如下：
  (一)醫療費：原告主張支出醫療費用54,832元，業據其提出仁愛
    醫院、中國醫藥大學附設醫院、台北長庚醫院、胡立謙中醫
    診所、劉定明中醫診所、杏一醫療公司、永茂醫療器材行之
    收據、就醫明細表為證，自屬有據，應予准許。
  (二)看護費：看護費用75,600元，有看護張碧齡、游正華、藍慧
    娟之健橋健康服務股份有限公司服務費用繳費收據、有限責
    任臺中縣照顧服務勞動合作社、看護證明書為證，自屬有據
    ，應予准許。
  (三)交通費：原告因受重傷期間，無法行動，計前往中國醫藥大
    學附設醫院、台北長庚醫院、胡立謙中醫診所、劉定明中醫
    診所之交通費，共計32,640元，有國通計程車無線電台、台
    灣大車隊計程車運價證明、計程車收據為證，自屬有據，應
    予准許。
  (四)減少勞動能力：原告主張上開車禍致其中樞神經機能遺存顯
    著障礙，經常性頭暈，記憶力減退，情緒易怒，左側肢體輕
    癱，行動緩慢，終身只能從事輕便工作等情，有中國醫藥大
    學附設醫院診字第0971203124號、第0000000000號診斷證明
    書在卷可稽。此依原告之新光新防癌終身壽險殘廢程度與保
    險金給附表所示，原告之殘廢等級為7、給付比例40%即可證
    明。又原告於車禍當時受雇於數位電信公司，每月薪資26,
    500元，有數位聯合電信股份有限公司定期人員契約書在卷
    可憑。經衡酌原告所受傷勢，其住院及復健治療期間請假3
    個月，請求賠償薪資損失79,500元，應屬合理。而原告因終
    身只能從事輕便工作，勞動能力減損40%，依事故發生時之
    97 年11月3日起算，原告為25歲，其請求10年勞動能力之減
    損，依霍夫曼係數扣除中間利息，原告一次請求877,241元
    之減少勞動能力之損害（計算式如下：26500X0.4X12X10X
    0.689655=877241.16，小數點以下四捨五入）,洵屬正當，
    應予准許。故原告請求勞動能力減損合計956,741元，自屬
    有據，應予准許。逾此部分之此請求，則予以駁回之。
  (五)精神慰撫金：按慰撫金數額之酌定應斟酌加害行為、加害人
    之身分、地位、家庭經濟或能力，請求人所受痛苦之程度等
    一切情狀，最高法院48年度台上字第1982號判決要旨參照。
    本院衡以被告名下無財產，為國中畢業，工作不固定，屬臨
    時工，月收入約為30,000元左右，原告則為景文科技大學資
    管系畢業，每月收入約26,500元，及原告所受傷害之程度，
    及兩造發生爭執之原因等一切情狀，原告請求830,000元，
    尚屬過高，應予核減為500,000元，方屬公允，逾此數額之
    請求，為無理由。
四、再按損害之發生或擴大，被害人與有過失者，法院得減輕賠
    償金額或免除之，民法第217條第1項定有明文。所謂被害人
    與有過失，係指被害人苟能盡善良管理人之注意，即得避免
    其損害之發生或擴大，乃竟不注意，致有損害發生或擴大之
    情形而言，故必須被害人之行為與加害人之行為，為損害之
    共同原因，且被害人之過失行為並為有助成損害之發生或擴
    大之行為者，始屬相當。經查，原告所駕駛之8675-FW號自
    小客車於上開時地未注意車前狀況、貿然迴轉，而遭被告酒
    醉、超速駕駛SA-3942號自小客車撞擊，為兩造所不爭執，
    復有道路交通事故現場圖、臺中縣警察局道路交通事故初步
    分析研判表在卷足憑，則就本件車禍肇事之損害，原告自屬
    與有過失。本院衡酌兩造過失程度，認被告應負擔之過失責
    任比例為70%，而原告之過失責任比例為30%。依此計算，被
    告應賠償原告之金額確定為1,133,869元[計算式如下：
    (54832+75600+32640+956741+500000)x70%=0000000.1，元
    以下四捨五入]。
五、綜上所述，原告依侵權行為之法律關係，請求被告給付原告
    1,133,869元及自起訴狀繕本送達翌日即98年5月12日起至清
    償日止，按年利率5%計算之利息，洵屬有據，應予准許。至
    超過上開部分之請求，即屬無據，應予駁回。
六、本判決原告勝訴部分，經兩造陳明願供擔保，聲請宣告假執
    行、免為假執行，經核均無不合，爰分別酌定相當之擔保金
    額，予以宣告；原告其餘假執行之聲請，因訴之駁回而失所
    依附，應併予駁回之。
肆、本件為刑事附帶民事訴訟事件由本院刑事庭移送前來，依刑
    事訟訴法第504條第2項規定，免納裁判費，移送本院後復無
    其他費用，故主文內毋庸為訴訟費用負擔之諭知，併此敘明
    。
中    華    民    國    98    年    10    月    28    日
                  民事第三庭  法  官   曹宗鼎
以上正本係照原本作成。
如對本判決上訴，須於送達後20日內向本院提出上訴狀。
中    華    民    國    98    年    10    月    28    日
                              書記官


司法院資訊處製作；財團法人民間司法改革基金會備份。
